臺灣高等法院刑事判決　　　　　　　　　　　　　　　九十年度上訴字第三九號
　　上訴人　即
　　被　　　告　乙○○
　　選任辯護人　陳鄭權
　　　　　　　　陳鼎正
右上訴人因毒品危害防制條例案件，不服臺灣桃園地方法院八十六年度訴字第一０三
七號，中華民國八十九年六月九日第一審判決（起訴案號：臺灣桃園地方法院檢察署
八十六年度偵字第七０八五號）提起上訴，本院判決如左：
        主  文
原判決關於乙○○販賣毒品部分撤銷。
乙○○意圖販賣而持有毒品，累犯，處有期徒刑拾年陸月，扣案之毒品海洛因淨重伍
柒點肆捌公克（包裝重柒點陸公克、純度百分之肆點貳玖、純質淨重貳肆點捌捌
公克）沒收銷燬之，又分裝袋貳佰個、電動研磨機貳台、瓦斯噴燈壹組、熱封口機一
台、電子磅秤一個均沒收。
        事  實
一、乙○○前有違反麻醉藥品管理條例前科，又於民國八十四年間因竊盜案件，經本
    院判處有期徒刑四月確定，刑期起算日八十四年十月三十日，指揮書執畢日期八
    十五年二月十二日，猶不知警惕。意圖販賣毒品牟利，於八十六年五月間在桃園
    縣八德市○○路三三八之三號十五樓其租住處，持有毒品海洛因，經警於八十六
    年五月十八日在上址查獲，並扣得其所有之毒品海洛因淨重伍柒點肆捌公克（包
    裝重柒點陸公克、純度百分之肆點貳玖、純質淨重貳肆點捌捌公克），及其
    所有供販賣毒品海洛因所用之分裝袋貳佰個、電動研磨機貳台、瓦斯噴燈壹組、
    熱封口機一台、電子磅秤一個。
二、案經桃園縣警察局楊梅分局報請臺灣桃園地方法院檢察署檢察官偵查起訴。
       理  由
一、被告關於連續吸用第一級毒品部分，經原審裁定送觀察勒戒後，認有繼續施用毒
    品傾向，再裁定施以強制戒治，執行期滿，經原審判決確定免刑在案，合先敘明
    。
二、訊據被告乙○○矢口否認有何意圖販賣而持有毒品海洛因之犯行，辯稱：伊僅係
    具名承租上址，扣案之毒品海洛因及分裝袋、電動研磨機、瓦斯噴燈、熱封口機
    及電子秤，雖在其租住處查獲，然或稱係丙○○，或稱係丁○○所有，伊並未持
    有上開毒品海洛因云云；經查：
  (一)被告於八十六年五月間在上開租住地點施用第一級毒品海洛因（此部分犯行經依
    法送觀察勒戒後，送強制戒治，經保護管束執行期滿，被原審諭知免刑在案。）
    ，業據被告供承在卷，且上開為警查獲之不明物品，經送鑑定後，確含毒品海洛
    因淨重伍柒點肆捌公克（包裝重柒點陸公克、純度百分之肆點貳玖、純質淨
    重貳肆點捌捌公克），有法務部調查局八十六年六月十一日所出具之鑑定通知書
    附卷，被告使用之海洛因來源應係取自於此。
  (二)被告於警訊中已坦承查獲毒品之房子係其承租（且有房屋租賃契約書在卷可憑，
    見原審卷第一三七至一四０頁），在其寢室中查獲上開扣押物品，其於警訊中雖
    辯稱係綽號「阿芬」（即丁○○）所有（見偵字第七０八五號卷第五頁），於本
    院審理中改稱與丁○○共同承租，但丁○○到庭否認有與被告共同租賃房子，扣
    案物品亦非其所有（見本院卷(一)第一二一至一二二頁），又被告對於檢察官初訊
    中所訊：「被警查扣的東西都是你的？」問題，答稱：「是我的。」（見偵查卷
    第十二頁），而警方查獲案外人丙○○涉嫌向被告購買海洛因，於檢察官本案初
    訊時也供稱扣押物品係被告（即阿春）所有（見偵查卷第三十頁），是不論被告
    如何取得扣案之毒品海洛因，此等海洛因應屬被告所有無疑。
  (三)偵辦本件之警員甲○○於本院證稱其前往被告居處，一進門就看到小房間，房間
    內一看，很明顯有吸食毒品的工具（見本院卷(二)第十六頁），另一警員殷第萍也
    證稱一進門即看到毒品（同上卷第二十七頁），以此客觀情事，亦足認被告在其
    租賃房屋處持有本件毒品。
  (四)以被告持有本件毒品海洛因之數量高達伍柒點肆捌公克（包裝重柒點陸公克、
    純度百分之肆點貳玖、純質淨重貳肆點捌捌公克），以及在其租處查獲一般可
    認係為販賣所用之分裝袋貳佰個、電動研磨機貳台、熱封口機一台及電子磅秤一
    個等情而論，堪認被告持有本件毒品係供販賣之用，被告否認有意圖販賣而持有
    毒品之犯行，要係卸責之詞，不足採取。
三、被告行為後，原肅清煙毒條例於八十七年間經修正，更名為毒品危害防制條例，
    被告所犯肅清煙毒條例第七條第一項意圖販賣而持有毒品之罪，變更為第五條第
    一項意圖販賣而持有第一級毒品之罪，比較二者刑度，以前者對被告有利，爰適
    用前者對被告科以刑罰。又本案檢察官雖以被告涉有販賣毒品海洛因予丙○○之
    罪嫌，加以起訴，原審亦認定被告連續販賣毒品予丙○○予以論罪科刑，然原審
    所據以為論斷依憑者，乃證人丙○○迭於偵審中證稱：伊於八十六年五月二日、
    同年月十日、同年月十五日分別以新台幣（下同）一萬元代價，在桃園縣八德市
    ○○路三三八之三號十五樓，向綽號「阿芬」（丁○○）、乙○○購買海洛因等
    語在卷（見偵卷第三十頁反面、原審八十六年十月三日、八十六年十一月二十四
    日筆錄）；丙○○之女友郭菊芳證稱：綽號「阿芬」（丁○○）、乙○○住桃園
    縣八德市○○路三三八之三號十五樓，有一次丙○○有帶其去向丁○○買海洛因
    ，乙○○有在場，有時丙○○會一個人去買等情（見原審八十六年九月十日筆錄
    ）；查獲本案之員警甲○○證稱：本案係根據線報查獲的，丙○○是向乙○○及
    綽號「阿芬」（丁○○）買的，且丙○○之女友郭菊芳也有講過等語在卷（見原
    審八十六年八月十三日筆錄），以及證人即查獲本案之員警殷第萍證述屬實在卷
    （見原審八十六年十月三日筆錄）。然查上開證人，僅丙○○於偵查中所稱曾向
    乙○○購買海洛因，足為不利被告販賣毒品海洛因之證據，被告始終否認有販賣
    海洛因予丙○○之事實，而丙○○於原審及本院亦均否認有向被告購買海洛因，
    係向綽號阿芬者購買（見原審卷第一二八頁、本院卷(一)第八十五頁），其於另案
    （與本案相關）之八十六年五月十八日被警查獲涉有販賣毒品乙案中供稱：賣給
    我安非他命及海洛因等毒品之人是乙名年約三十歲綽號叫「阿芬」（真實姓名不
    詳）之女子（見八十六年偵字第七○八四號卷第六頁），於同年五月二十一日警
    方借提偵訊筆錄稱：蔡世明、丁○○二人均是我的朋友，平日我的海洛因及安非
    他命均是他們二人販賣給我，他們二人是我的上手供應者（同上卷第五十二頁）
    ，又於同年九月二日檢察官訊問時供稱：「（你身上毒品跟誰買的？）一位叫「
    阿芬」的女子。」（第一一○頁）等情，均未言及向被告購買海洛因之事實，本
    件既無較明確之佐證，足以證明被告確有販賣海洛因予丙○○之情事，尚難以丙○○多次前後不一之供詞，作為被告販賣海洛因之唯一證據，檢察官起訴事實顯
    有不當，爰變更其起訴法條。又被告曾有如事實欄所載之犯行及執行情形，有台
    灣桃園地方法院檢察署刑案資料查註紀錄表、本院被告全國前案紀錄表在卷可按
    ，其於五年內再犯本案有期徒刑以上之罪，為累犯，依法加重其刑。本件被告否
    認犯罪固無理由，但原審認被告構成販賣毒品罪責亦有未洽，仍應予撤銷改判，
    爰審酌被告素行、犯罪動機、目的、販賣毒品對國人之健康危害甚鉅及犯罪後態
    度等一切情狀，量處如主文所示之刑。
四、扣案之毒品海洛因淨重伍柒點肆捌公克（包裝重柒點陸公克、純度百分之肆
    點貳玖、純質淨重貳肆點捌捌公克），係查獲之毒品，應依肅清煙毒條例第十二
    條前段規定，沒收銷燬之；又扣案之分裝袋貳佰個、電動研磨機貳台、瓦斯噴燈
    壹組、熱封口機一台、電子磅秤一個係被告所有供販毒所用，已如前述，均應依
    同條例第十三條第一項之規定宣告沒收。至另扣案之安非他命吸食器一個、削尖
    吸管六支、計算機一台、支票打字機一台、空白本票十一張、使用過之航空機票
    三份、簿冊一本、登機證一張，雖係被告所有，然非直接供本件犯罪所用，爰不
    併予宣告沒收。
據上論斷，應依刑事訴訟法三百六十九條第一項前段、第三百六十四條、第二百九十
九條第一項前段，肅清煙毒條例第七條第一項、第十二條前段、第十三條第一項，刑
法第二條第一項、第四十七條、第三十七條第一項，判決如主文。
本案經檢察官費玲玲到庭執行職務。
中      華      民      國      九十一    年      一    月      廿八    日
                              臺灣高等法院刑事第十三庭
                                  審判長法  官  蔡    燉
                                        法  官  鄧  振  球
                                        法  官  李  春  地
右正本證明與原本無異。
如不服本判決應於收受送達後十日內向本院提出上訴書狀，其未敘述上訴之理由者並
得於提起上訴後十日內向本院補提理由書（均須按他造當事人之人數附繕本）。
                                        書記官  初  玲  玲
中      華      民      國      九十一    年      一    月      三十一  日
附錄    本判決論罪科刑法條：
肅清煙毒條例第七條第一項
意圖販賣而持有毒品或鴉片者，處無期徒刑或十年以上有期徒刑，得併科新台幣三十
萬元以下罰金。
